【裁判字號】    99,上易,1388
【裁判日期】    991214
【裁判案由】    詐欺
【裁判全文】
臺灣高等法院臺中分院刑事判決        99年度上易字第1388號
上  訴  人  王  維
即  被  告
上列上訴人即被告因詐欺案件，不服臺灣臺中地方法院99年度易
字第1375號中華民國99年8月27日第一審判決（起訴案號：臺灣
臺中地方法院檢察署99年度偵字第4233號），提起上訴，本院判
決如下：
    主    文
原判決撤銷。
王維犯詐欺取財罪，處有期徒刑肆月，如易科罰金，以新臺幣壹
仟元折算壹日。
    犯罪事實
一、王維於民國98年8月下旬至同年9月間某日，在臺南縣永康市
    ○○街1號「南臺科技大學」公佈欄上刊登應徵助理之廣告
    ，適林佩津於98年9月22日看見該廣告後，即撥打該廣告上
    所登載之行動電話0000000000號碼聯絡王維，經王維以該號
    行動電話及另00-0000000號室內電話與林佩津數度聯繫後，
    雙方約定於98年9月29日晚間見面。見面後，王維向林佩津
    自稱為王教授，並表示欲測試林佩津電腦操作能力，2人即
    共乘林佩津所有之機車至林佩津所承租之宿舍，由林佩津實
    際操作電腦予王維觀看。其後，王維表示要到外面商談其他
    細節，林佩津因而與王維一同至臺南縣永康市○○路156號
    麥當勞速食店洽談。於該速食店內，王維意圖為自己不法之
    所有，向林佩津詐稱，欲先匯半個月薪水予林佩津，請林佩
    津交付提款卡並告知密碼，使林佩津陷於錯誤，而將其所有
    之臺灣土地銀行帳號000000000000號存款帳戶之提款卡交予
    王維，並告知密碼。迨至同月30日凌晨0時29分許，王維將
    林佩津載往臺南市○○路457號板信商業銀行成功分行，由
    王維單獨入內操作自動櫃員機，以持用林佩津所交付之上開
    提款卡，輸入林佩津所告知之提款卡密碼之不正方法，使銀
    行自動櫃員機之辨別系統誤認係林佩津本人或得其授權之人
    所使用，而由自動付款設備取得新臺幣（下同）5千元。得
    手後，王維向林佩津謊稱匯款未成功，因林佩津身體不適，
    王維乃先騎乘機車搭載林佩津返回林佩津前揭租屋處。嗣於
    同月30日清晨4、5時許，王維向林佩津訛稱，其須至所任職
    之新營醫院打卡云云，再將林佩津載往新營醫院，直至同月
    30日上午6、7時許，林佩津向王維表示要回學校上課，王維
    始將林佩津所有之上開提款卡返還而離開。嗣經林佩津於同
    日上午8時許，使用該提款卡查看帳戶餘額，發覺帳戶內存
    款遭提領，始知上當受騙，而報警查獲。
二、案經臺南縣警察局永康分局報告臺灣臺南地方法院檢察署檢
    察官呈請臺灣高等法院檢察署檢察長核轉臺灣臺中地方法院
    檢察署檢察官偵查起訴。
    理    由
一、證據能力部分：
    按被告以外之人於審判外之陳述，雖不符刑事訴訟法第159
    條之1至第159條之4之規定，而經當事人於審判程序同意作
    為證據，法院審酌該言詞陳述或書面陳述作成時之情況，認
    為適當者，亦得為證據。當事人、代理人或辯護人於法院調
    查證據時，知有第159條第1項不得為證據之情形，而未於言
    詞辯論終結前聲明異議者，視為有前項之同意。刑事訴訟法
    第159條之5定有明文。查本案以下所引用之供述證據，經本
    院於準備程序時詢問檢察官、上訴人即被告王維（下稱被告
    ）關於證據能力之意見，檢察官表示該等證據均有證據能力
    ，被告表示該等證據之證據能力請本院依法判斷，且迄本院
    言詞辯論終結前，檢察官及被告就該等證據之證據能力皆未
    聲明異議，本院審酌該等證據作成時之情況，並無違法取證
    或其他瑕疵，認為均適於作為本案認定事實之依據，依刑事
    訴訟法第159條之5規定，該等證據皆有證據能力。
二、認定犯罪事實所憑之證據及理由：
  (一)訊之被告矢口否認有何詐欺犯行，辯稱：伊不認識被害人林
    佩津，亦不曾於98年8月間與林佩津相約見面及使用其提款
    卡，伊雖曾申請並使用門號0000000000號行動電話，但已於
    98年9月間將該行動電話交予前妻之子朱家慶、朱家賢使用
    ，且伊未曾使用過00-0000000號室內電話，也不認識該號電
    話申請人蘇明符云云。
  (二)經查：
  1.被告確有犯罪事實欄所載之前揭詐欺犯行，業據證人即被害
    人林佩津於原審審理時證稱：在庭的被告就是98年9月29日
    晚間，向伊詐取提款卡及密碼，載伊到提款機盜領財物之人
    。當初伊打電話跟被告應徵助理，伊在學校的佈告欄看到警
    卷第14頁的徵助理廣告，伊跟被告第1次見面是在晚上10、
    11時許，伊跟他見面是在打完電話後的1個星期左右。伊跟
    被告見面後，他說要測試伊操作電腦的能力，伊帶被告到伊
    的宿舍，操作電腦給伊看，之後被告要伊跟他到外面談一些
    細節，伊就跟被告到了臺南縣永康市○○路的麥當勞談，當
    時是被告騎伊的機車載伊，到麥當勞後，被告幫伊點了1杯
    咖啡，伊跟被告談薪水的事情時，被告問之後薪水要如何拿
    ，伊跟他說匯到伊的帳戶給伊，被告說他要先匯半個月的薪
    水給伊，伊跟被告說不用這麼快匯，他說沒關係，堅持要先
    匯給伊，並且跟伊拿提款卡，及跟伊要密碼，所以伊才把提
    款卡跟密碼交給他。伊與被告離開麥當勞之後，被告說要去
    銀行匯錢，但是後來從麥當勞出來的事情，伊都記不太清楚
    ，只知道他有帶伊去提款機前操作，後來回到伊的住處，大
    概凌晨4、5時許，伊要把被告趕離伊的住處，他說他要去工
    作的地方打卡，叫伊陪他去，伊與被告騎車到新營醫院，到
    醫院之後，伊跟被告說伊早上還有課要上，要回臺南上課，
    大概到早上6、7時許，被告才讓伊離開，並且交還伊提款卡
    。後來伊返回住處之後，有去提款機查帳戶，發現5千元不
    見了，伊有打電話問被告，但被告一直否認有領取伊的錢，
    被告也說沒有匯錢進來，理由是匯不成功。被告當時自稱他
    是王教授，並沒有告訴伊他的真實姓名，也沒有跟伊說他是
    哪個學校的的教授。警卷第14頁的應徵廣告下面有個應徵電
    話號碼00-0000000，是因當時伊先用伊的行動電話撥打廣告
    所載號碼0000000000跟被告聯絡，聯絡期間被告曾經使用00
    -0000000這支電話打到伊的行動電話，後來伊曾撥打這支電
    話找到被告，所以伊就把這支電話提供給警察，廣告上面的
    這支電話是伊自己寫的。伊之前在警詢及偵查中所述均實在
    ，伊在應徵工作之前沒有看過被告，伊撥打00-0000000電話
    找被告時，是一個女生接的，再交給被告聽。伊從麥當勞離
    開之後，那段時間發生的事情伊都不太清楚，當時伊不知道
    被告把車騎到哪裡。伊跟被告接觸的期間，都是他騎伊的機
    車搭載伊，他的安全帽也是伊提供的，該頂安全帽是伊同學
    的，後來那頂安全帽還給伊同學了。整個過程中，在伊回宿
    舍後，伊有嘔吐，當時覺得很暈，也不知道為什麼會吐。伊
    跟被告見面到被告離開時間大概有5、6個小時，伊可以確認
    被告就是當時騙伊的人等語（見原審卷第36-37頁），並有
    證人林佩津提出之徵人廣告1份可稽（見警卷第14頁）。
  2.觀諸證人林佩津所提徵人廣告，其上登載之聯絡電話為0000
    000000號行動電話，而該行動電話門號係由被告於98年8月
    22日申請使用，有臺灣大哥大股份有限公司通聯調閱查詢單
    1份可參（見警卷第15頁）。該門號行動電話與林佩津所使
    用之0000000000號行動電話，於98年9月22日19時30分許、
    同年月23日16時11分許，互有通話聯絡之情形，有雙向通聯
    紀錄1份可佐（見警卷第18頁）。又林佩津於該徵人廣告上
    自行以筆寫下之00-0000000號室內電話，曾於同年月24日6
    時59分許、同年月26日16時40分許，發話聯絡林佩津所使用
    之0000000000號行動電話，通話時間分別為91秒、276秒，
    有中華電信股份有限公司通聯調閱查詢單1份可憑（見警卷
    第23、24、30頁）。且林佩津所有之臺灣土地銀行帳號0000
    00000000號存款帳戶，確曾於98年9月30日凌晨0時29分許，
    遭1名貌似被告之成年男子持林佩津之提款卡操作提款機而
    提領5千元，有自動提款機錄影翻拍照片2張、活期儲蓄存款
    存摺交易明細1張可參（見警卷第12、34頁）。被告另曾於
    98年9月15日，在中臺科技大學公佈欄上刊登應徵助理之廣
    告，並於該廣告內刊載上開行動電話0000000000號碼作為聯
    絡電話，嗣該案被害人林詩茹與被告聯繫後，被告向林詩茹
    謊稱欲先匯半個月薪水予林詩茹，請林詩茹交付提款卡並告
    知密碼，被告即自行持林詩茹之提款卡而提領林詩茹帳戶內
    之存款1萬元，案經本院以詐欺取財罪判處被告有期徒刑4月
    確定，有本院99年度上易字第832號刑事判決為憑（見本院
    卷第57-61頁），益徵被告確有於98年9月間使用0000000000
    號行動電話無訛。凡此事證皆與證人林佩津所述之情節互核
    相符，足見林佩津證述之內容非屬虛構。被告於本院審理時
    另聲請傳喚證人朱家慶、朱家賢，欲作為其於本件案發時間
    並未持用0000000000號行動電話之證明方法，本院認為無此
    必要。
  3.上述00-0000000號室內電話之申請人為蘇明符（見警卷第20
    頁所附中華電信股份有限公司通聯調閱查詢單）。據證人蘇
    明符於警詢中證稱：00-0000000號室內電話是伊所申請裝設
    ，裝設地點是在伊臺南縣鹽水鎮○○路19之22號住處。伊認
    識被告，被告是伊同居人鄭巧珠之妹鄭巹美的兒子。被告之
    所以會於98年9月24日、同年月26日使用伊的電話，是因被
    告當時剛出獄不久，來找其阿姨鄭巧珠玩，伊當時不知道被
    告使用伊的電話，也未經過伊的同意，後來電話費暴增，伊
    才知道被告有使用伊的電話。被告曾於98年間住在伊那裡2
    夜，但不確定其確切住宿的日期等語（見警卷第10頁）。參
    以被告曾於98年4月22日至同年8月20日，因妨害國幣懲治條
    例案件，遭羈押於臺灣臺中看守所，嗣於98年8月21日釋放
    出所（見本院卷第36頁所附臺灣高等法院被告前案紀錄表）
    ，而被告所使用之0000000000號行動電話，於98年9月22日
    發話聯絡林佩津時之發話基地臺為臺南縣鹽水鎮○○路49號
    （見警卷第18頁），與證人蘇明符之臺南縣鹽水鎮○○路19
    之22號住處相距不到2百公尺，地理位置十分接近（見原審
    卷第138-139頁所附網路地圖2份）等情，堪信證人蘇明符證
    述之情節亦與事實相符。
  4.被告於原審審理時聲請訊問證人廖春梅、魏麗娜、謝武君、
    陳林金妹，欲證明：98年9月29日晚間8時30分至9時許，
    被告在臺中縣太平市與廖春梅見面，見面時間大約2小時；
    98年9月29日晚間11時50分許，魏麗娜曾在臺中市看到被
    告；98年9月30日凌晨2時許，謝武君至被告臺中縣太平市
    ○○街住處附近，找被告借10萬元；98年9月30日被告曾
    開車載女兒到高雄，將女兒交給陳林金妹。藉此作為被告於
    98年9月29日晚間至翌日上午案發時之不在場證明。惟查：
  證人廖春梅於原審審理時證稱：伊不認識被告，伊住在臺北
    ，不曾去過臺中縣太平市，伊不曾於98年9月29日到臺中縣
    太平市○○街14號與被告見面等語（見原審卷第38頁）。此
    顯與被告所辯其曾於98年9月29日晚間8時30分至9時許，在
    臺中縣太平市與證人廖春梅見面，見面時間大約2小時等情
    相違。
  證人魏麗娜於原審審理時證稱：被告的女兒好像是小學5年
    級，伊曾經帶被告的女兒去伊彰化家1次，另外還有帶去嘉
    義1次，都有過夜，彰化那1次時間伊忘記了，嘉義這1次是
    中秋節放假時間。伊曾打電話給被告姐姐王文芳表示要取回
    辦公室的鑰匙，原因是因為被告常常未經伊同意，就跑到伊
    辦公室去。取回鑰匙的正確時間伊不記得，伊確實有把公司
    大門鑰匙拿回來。曾經有1個自稱是被告的配偶的女生打電
    話到伊公司說要找被告，伊說被告沒有在伊公司服務，只有
    他姐姐在伊公司服務，對方告訴伊說可是被告有用伊公司這
    支電話跟她聯絡，並問伊這不是被告所使用的手機門號嗎？
    伊跟她說不是，對方有情緒性語言批評說為什麼伊公司會僱
    用被告的姐姐，還有提到說要提告訴，當時伊是告訴她，她
    與被告間有糾紛可尋求法律途徑解決，不要打電話到伊公司
    來，該名女子打電話來的詳細時間伊也不能確定等語（見原
    審卷第82-83頁）。由證人魏麗娜上開證詞內容，無法證明
    被告所辯魏麗娜曾於98年9月29日晚間11時50分許，在臺中
    市看到被告等情為真實。
  證人謝武君於原審審理時證稱：伊確實曾經跟被告在宜欣國
    小附近見過面，但詳細時間伊不確定，見面談論的內容就是
    家常話題，問他近來的狀況，瞭解他過得好不好，住得好不
    好，有沒有地方住。見面的時間是當天的下午4點多，伊記
    得當時伊有帶小孩去，日期伊沒有辦法確定，但是可以確定
    是下午4至5點，當時學校裡面還有人在打籃球，伊住彰化，
    當時伊是從彰化開車來臺中，伊先帶伊兒子去吃完飯才跟被
    告見面，當時還有另外1個朋友陪同伊一起來，伊不曾收過
    被告的錢，伊還有借錢給被告等語（見見原審卷第83-84頁
    ）。此與被告所辯證人謝武君曾於98年9月30日「凌晨2時許
    」，至被告臺中縣太平市○○街住處附近，找被告借10萬元
    之情節，顯不相符。
  證人陳林金妹於原審審理時證稱：被告以前是伊的女婿，至
    於被告與伊女兒有無辦理結婚登記，伊不清楚。被告曾將他
    女兒帶到高雄交給伊住處的管理員，再由管理員將被告的女
    兒交給伊照顧，但是詳細時間伊不記得，伊只記得是在白天
    ，不是晚上。當天伊住處後門的警衛打電話給伊，說伊的外
    孫要進來，伊跟警衛說要他們從大門進來，不要把小孩丟在
    後門，後來小孩就到伊的住處，伊就問她說你的爸爸呢，小
    孩回說爸爸丟下她之後就走了。當天伊沒有碰到被告，也沒
    有跟被告講到話。在警衛通知伊，伊的外孫要來約幾分鐘前
    ，被告曾經打電話給伊，跟伊說外孫女要找伊，其他都沒有
    多講。被告當時打電話給伊的時間大概是已經中午過後是下
    午的時間，伊可以確定不是清晨的時間，也可以確定是中午
    過後的時間。印象中當天好像是星期天，小朋友跟伊說她星
    期一要上學，伊那時候覺得奇怪，把小孩交給伊，又要讓伊
    把她送回臺中上學。這是頭一次被告突然把小孩送到伊這邊
    ，當天晚上伊女兒就又開車載小孩回臺中等語（見原審卷第
    127頁）。依證人陳林金妹上開證述內容，被告係於某「星
    期日之白天中午過後」將女兒帶至高雄；本件案發時間則係
    98年9月29日「星期二晚間至翌日星期三上午」，足見被告
    此項不在場證明亦無可採。
  (三)綜上以觀，被告所辯均屬卸責之詞，不值憑信。本件事證明
    確，被告犯行堪以認定。
三、論罪科刑及撤銷原判決之理由：
  (一)被告係以施用詐術之方法取得提款卡，並持提款卡從自動付
    款設備取得他人財物，其施用詐術之對象，除被害人林佩津
    之外，尚有自動付款設備，故核被告所為，係犯刑法第339
    條第1項之詐欺取財罪、第339條之2第1項之非法由自動付款
    設備取得他人之物罪。起訴書之犯罪事實欄既已載明被告於
    前揭時地操作自動櫃員機，盜領林佩津帳戶內之存款5千元
    等語，就被告所犯刑法第339條之2之非法由自動付款設備取
    得他人之物罪即屬業經起訴，雖其起訴法條漏未論及刑法第
    339條之2第1項規定，仍屬無礙。而被告取得提款卡之犯罪
    目的係從自動付款設備取得財物，且其所犯上開2罪之犯罪
    時空密接，於刑法刪除牽連犯之相關規定後，應認上開2罪
    係成立實質之想像競合犯，而應從一重論以刑法第339條第1
    項之詐欺取財罪。
  (二)原判決認被告罪證明確而予論罪科刑，固屬有據，然其變更
    檢察官起訴之刑法第339條第1項詐欺取財罪法條，僅論以刑
    法第339條之2第1項之非法由自動付款設備取得他人之物罪
    ，未依法從一重論以刑法第339條第1項之詐欺取財罪，適用
    法律即有不當。被告上訴仍執前詞否認犯罪，雖無理由，然
    原判決既有上開可議之處，自應由本院予以撤銷改判。
  (三)爰審酌被告前於88年間因妨害性自主案件，經臺灣臺中地方
    法院以89年度訴字第353號判處有期徒刑10年，經本院及最
    高法院分別以89年度上訴字第1096號、90年度臺上字第487
    號判決駁回上訴確定，入監執行後，於98年1月20日假釋付
    保護管束（原假釋期滿日期為98年8月29日，嗣經撤銷假釋
    ），有臺灣高等法院被告前案紀錄表可參，素行不佳，其為
    逞一己私慾，利用被害人尚在大學就讀，年輕識淺，以誆稱
    應徵助理，預付薪資之方式，取得被害人之提款卡及密碼，
    復使用被害人之提款卡，輸入密碼，使自動付款設備因而付
    款，未能尊重他人之財產權，且甫於98年9月中旬，利用同
    一手法詐騙他人（見前述本院99年度上易字第832號刑事判
    決），於不到1星期內，再為本件犯行，惡性非輕，犯罪後
    矢口否認犯行，一再飾詞卸責，迄未與被害人達成和解（見
    本院卷第46頁所附公務電話查詢紀錄表），暨考量其犯罪之
    動機、目的、手段、品行、智識程度等一切情狀，量處有期
    徒刑4月，並諭知易科罰金之折算標準。
據上論斷，應依刑事訴訟法第369條第1項前段、第364條、第299
條第1項前段，刑法第339條第1項、第339條之2第1項、第55條、
第41條第1項前段，刑法施行法第1條之1第1項、第2項前段，判
決如主文。
本案經檢察官陳銘章到庭執行職務。
中    華    民    國    99    年    12    月    14    日
                  刑事第六庭  審判長  法  官  李 文 雄
                                      法  官  蔡王金全
                                      法  官  黃 小 琴
以上正本證明與原本無異。
不得上訴。
                                      書記官  林 元 威
中    華    民    國    99    年    12    月    14    日
附錄論罪科刑法條：
刑法第339條第1項
中華民國刑法第339條
意圖為自己或第三人不法之所有，以詐術使人將本人或第三人之
物交付者，處5年以下有期徒刑、拘役或科或併科1千元以下罰金
。
（上開罰金數額，依法提高30倍。）
刑法第339條之2第1項
意圖為自己或第三人不法之所有，以不正方法由自動付款設備取
得他人之物者，處3年以下有期徒刑、拘役或1萬元以下罰金。

司法院資訊處製作；財團法人民間司法改革基金會備份。
